臺灣臺中地方法院刑事判決　　　　　　100年度訴緝字第301號
公　訴　人　臺灣臺中地方法院檢察署檢察官
被　　　告　鄭學澤
上列被告因毒品危害防制條例案件，經檢察官提起公訴（99年度
毒偵字第2998號），本院判決如下：
    主    文
鄭學澤施用第一級毒品，累犯，處有期徒刑壹年。
    犯罪事實
一、鄭學澤前因施用毒品案件，經二次送觀察、勒戒後，均認無
    繼續施用毒品傾向，先後於民國89年11月4日及90年9月14日
    釋放，並由臺灣臺中地方法院檢察署檢察官以89年度毒偵字
    第6801號、90年度毒偵緝字第 373號為不起訴處分確定。復
    因施用毒品案件，經本院以94年度訴字第2026號判決判處有
    期徒刑10月確定，於95年 4月30日執行完畢。詎鄭學澤竟於
    觀察勒戒執行完畢釋放後五年內，再犯上開施用毒品犯行，
    經本院判刑確定後，猶不知悔改，於99年5月24日晚間7時許
    ，在其台中市○○街 174號住處，以摻水置於針筒注射血管
    方式，施用第一級毒品海洛因一次。嗣於同日22時30分許，
    在台中市○○路與忠孝路交岔路口，因員警盤查得知係毒品
    人口，經被告同意而於同日22時50分接受採尿，送驗結果其
    尿液呈可待因、嗎啡陽性反應，始悉上情。
二、案經臺中市警察局第三分局報告臺灣臺中地方法院檢察署檢
    察官偵查起訴。
    理    由
壹、證據能力之說明：
    按除法律另有規定外，實施刑事訴訟程序之公務員因違背法
    定程序取得之證據，其有無證據能力之認定，應審酌人權保
    障及公共利益之均衡維護，刑事訴訟法第158條之4定有明文
    。本案所引用之驗尿檢驗報告之非供述證據，並無證據證明
    係實施刑事訴訟程序之公務員違背法定程序所取得，自應認
    具有證據能力。
貳、實體部分：
一、上開犯罪事實，業據被告鄭學澤於本院審理時坦承不諱，且
    被告於99年 5月24日所採尿液，經送驗結果，確呈可待因、
    嗎啡陽性反應，有中山醫學大學附設醫院檢驗科藥物檢測中
    心99年6月10日（原始編號Ｚ0000000000）尿液檢驗報告、真
    實姓名對照表、採集尿液鑑定同意書附卷可稽（警卷第1、5
    、6 頁）。又依文獻記載，施用海洛因後24小時內經由尿液
    排出之量可達使用劑量之 80%，該種毒品於尿液中排出之最
    長時限，受施用劑量、施用方式、個人體質及代謝情況等因
    素影響，因個案而異，一般可檢出之最長時間為海洛因服用
    後2至4天等情，業經行政院衛生署管制藥品管理局90年5月4
    日管檢字第 93902號函釋明確，堪認被告上開自白與事實相
    符，足以採信。本件事證明確，被告犯行洵堪認定。
二、按施用第一級毒品為犯罪行為，毒品危害防制條例第10條定
    有處罰明文。故施用第一級毒品者，依前揭規定本應科以刑
    罰。惟基於刑事政策，對合於一定條件之施用者，則依同條
    例第20條、第23條之規定，施以觀察、勒戒及強制戒治之保
    安處分。又毒品危害防制條例於92年7月9日修正公布，自93
    年1月9日施行，其中第20條、第23條將施用毒品之刑事處遇
    程序，區分為「初犯」及「5年內再犯」、「5年後再犯」。
    依其立法理由之說明：「初犯」，經觀察、勒戒或強制戒治
    後，應為不起訴處分或不付審理之裁定；經觀察、勒戒或強
    制戒治執行完畢釋放後，「 5年內再犯」者，因其再犯率甚
    高，原實施之觀察、勒戒及強制戒治既已無法收其實效，爰
    依法追訴或裁定交付審理。至於經觀察、勒戒或強制戒治執
    行完畢釋放後，「 5年後再犯」者，前所實施之觀察、勒戒
    或強制戒治已足以遮斷其施用毒品之毒癮，為期自新及協助
    其斷除毒癮，仍適用「初犯」規定，先經觀察、勒戒或強制
    戒治之程序。從而依修正後之規定，僅限於「初犯」及「 5
    年後再犯」二種情形，始應先經觀察、勒戒或強制戒治程序
    。倘被告於5年內已再犯，經依法追訴處罰，縱其第3次（或
    第 3次以上）再度施用毒品之時間，在初犯經觀察、勒戒或
    強制戒治執行完畢釋放5年以後，已不合於「5年後再犯」之
    規定，且因已於「 5年內再犯」，顯見其再犯率甚高，原實
    施觀察、勒戒或強制戒治，已無法收其實效，即應依該條例
    第10條處罰。至於第3次（或第3次以上）施用毒品之時間，
    是否宜有期間限制？以多久為適宜？則分屬刑事政策、專門
    醫學之範圍，非審判機關所能決定，有待循立法途徑解決（
    最高法院97年度第 5次刑事庭會議決議參照）。查被告鄭學
    澤有犯罪事實一所述之毒品前案紀錄，有臺灣高等法院被告
    前案紀錄表附卷足憑，是其於施用毒品案件經觀察勒戒及於
    5 年內因施用毒品案件經法院論罪科刑執行完畢後，再犯毒
    品危害防制條例第10條第 1項之罪，揆諸上開最高法院決議
    意旨，本案仍應予以依法論科，合先敘明。
三、查海洛因屬毒品危害防制條例第2條第2項第 1款規定之第一
    級毒品，是被告所為，係犯同條例第10條第 1項之施用第一
    級毒品罪。被告施用第一級毒品前持有第一級毒品之低度行
    為，應為施用之高度行為所吸收，不另論罪。又被告曾於94
    年間，因施用毒品案件，經本院以94年度訴字第2026號判決
    判處有期徒刑10月確定，於95年 4月30日執行完畢，有臺灣
    高等法院被告前案紀錄表附卷可憑。茲被告於有期徒刑執行
    完畢後 5年內，再故意犯本件有期徒刑以上之罪，為累犯，
    應依刑法第47條第 1項規定加重其刑。爰審酌被告前已有多
    次施用毒品前科，再為本案施用行為，顯見其意志不堅，無
    法戒絕毒癮，然施用毒品究屬戕害自身健康之犯罪，被告施
    用毒品尚未造成他人明顯危害，且被告於本院審理中已坦承
    犯行，犯後態度尚稱良好等一切情狀，量處如主文所示之刑
    ，以示懲儆。又公訴人於本院審理時具體求處有期徒刑1年1
    月，本院審酌上情，認對被告處以如主文所示之刑罰，已足
    收懲儆之效，公訴人上揭對被告具體求刑之刑度範圍稍嫌過
    重，附此敘明。
據上論斷，應依刑事訴訟法第299條第1項前段，毒品危害防制條
例第10條第1項，刑法第11條前段、第47條第1項，判決如主文。
中    華    民    國   100    年    10    月    24    日
                  刑事第四庭  審判長法  官  吳進發
                                    法  官  羅智文
                                    法  官  黃綵君
以上正本證明與原本無異。
如不服本判決應於收受判決後10日內向本院提出上訴書狀，並應
敘述具體理由；其未敘述上訴理由者，應於上訴期間屆滿後20日
內向本院補提理由書（均須按他造當事人之人數附繕本）「切勿
逕送上級法院」。
                                    書記官  魏愛玲
中    華    民    國   100    年    10    月    24    日
附錄論罪科刑法條
毒品危害防制條例第10條第1項
施用第一級毒品者，處6月以上5年以下有期徒刑。